【裁判字號】    99,重訴,85
【裁判日期】    990629
【裁判案由】    損害賠償
【裁判全文】
臺灣臺中地方法院民事判決  99年度重訴字第85號
原      告  己○○○
            丁○○
            戊○○
            乙○○
            丙○○
前列5人共同訴訟代理人
            周進文  律師
            林錦隆  律師
複代理人    李宗炎  律師
被      告  甲○○
上當事人間損害賠償事件，原告於刑事訴訟附帶提起民事訴訟，
經本院刑事庭裁定移送前來（98年度交附民字第150號），本院
於99年6月15日言詞辯論終結，判決如下：
    主      文
被告應給付原告己○○○新台幣伍拾陸萬陸仟捌佰貳拾捌元、原
告戊○○伍拾萬元、原告丁○○、乙○○、丙○○各伍萬元，並
均自民國九十八年七月十日起至清償日止，按年息百分之五計算
之利息。
原告其餘之訴駁回。
訴訟費用新台幣貳佰陸拾肆元由原告負擔。
    事實及理由
壹、兩造之聲明：
  一、原告：(一)被告應給付原告己○○○新台幣（下同）2,266,
      828元，原告丁○○、乙○○、丙○○、戊○○各2,000,0
      00元，及並均自起訴狀繕本送達之翌日起至清償日止，按
      年息5%計算之利息。(二)訴訟費用由被告負擔。
  二、被告：(一)原告之訴駁回。(二)訴訟費用由原告負擔。
貳、原告起訴主張：緣原告己○○○為庚○○之配偶，原告丁○○、戊○○、乙○○、丙○○則分別為庚○○之子女。庚○○於民國98年1月5日15時49分許，騎乘JQA-492重機車沿臺
    中市○○街由大全街往三民路方向行駛，行經貴和街與三民
    路交叉口時，適被告駕駛NP-6682號自小客車，超速由林森
    路往朝陽街方向行駛，行經該處交岔路口處時未遵守交通號
    誌闖越紅燈，致撞及庚○○之機車，庚○○人車倒地，經送
    醫延至98年1月6日不治死亡。原告己○○○因庚○○之死亡
    ，支出殯喪費用412,300元、並請求賠償扶養費用損失354,5
    28元，及慰撫金3,000,000元，上開金額扣除原告己○○○
    因強制汽車責任保險給付1,500,000元，尚可請求2,266,828
    元。另原告戊○○為庚○○之子，因庚○○之死亡，支出殯
    喪費用450,000元，並請求被告賠償慰撫金1,550,000元；原
    告丁○○、乙○○、丙○○為庚○○之子，因遭喪父之痛，
    各請求賠償慰撫金2,000,000元，爰依侵權行為損害賠償請
    求權，請求判決如聲明所示。
參、被告則以：本件肇事係因被告經上開交叉路口時，疏未注意
    行經方向燈光號誌為紅燈，貿然於該路口闖紅燈直行所造成
    ，並不爭執；對於原告戊○○支出殯喪費用450,000元、原
    告己○○○支出殯喪費用412,300元，及原告己○○○請求
    扶養費用之損失354,528元等均不爭執，惟原告己○○○、
    戊○○、乙○○、丙○○各請求之慰撫金金額過高，喪葬費
    是否必要，亦應斟酌等語，資為抗辯。
肆、經查：
  一、以下之事實為兩造所不爭，本院採為判決之基礎：
    (一)被告於98年1月5日下午15時49分許，駕駛NP-6682號自小
      客車沿台中市○○路○段由東北往西南方向行駛，駛至三
      民路1段與貴和街之有燈光號誌路口時闖越燈，適庚○○
      騎乘JQ A-492重機車沿貴和街由西北往東南方向進入該路
      口，兩車發生碰撞，致庚○○人車倒地受有顱骨穹窿閉鎖
      性骨折及腦內出血等傷害，經送醫延至98年1月6日不治死
      亡。
    (二)原告己○○○為被害人庚○○之配偶、原告丁○○、乙○○、丙○○、戊○○為被害人庚○○之子女。
    (三)因庚○○死亡，原告己○○○支出殯喪費用412,300元、
      原告戊○○支出殯喪費用450,000元部分，被告不爭執。
    (四)原告己○○○因庚○○死亡得請求扶養費用354,528元。
    (五)原告戊○○擔任台灣積體電路製造股份有限公司經理，教
      育程度英國材料科學博士；原告丁○○為中國興采興業經
      理，教育程度大學；原告乙○○為東海大學助理教授，教
      育程度美國資訊科學博士；原告丙○○為富邦人壽保險股
      份有限公司業務訓練部資深專員，教育程度大專。
    (六)被告林慶內自國民小學畢業，現從事工廠守衛工作，月薪
      18,000元。
    (七)被告已賠償原告己○○○、丁○○、乙○○、丙○○、戊○○各200,000元；原告己○○○受有強制責任保險給付1
      ,500,000元。
  二、按駕駛人駕駛汽車，應遵守道路交通標誌、標線、號誌之
      指示，並服從交通指揮人員之指揮，道路交通安全規則第
      90條定有明文。本件被告於前記時間駕駛自小貨車，疏未
      交通號誌闖越紅燈，因而致甲○○人車倒地送醫不治死亡
      ，行為與朱庭升死亡之結果有相當之因果關係，原告等依
      侵權行為損害賠償請求權請求被告賠償損害，自屬有據。
  三、除兩造所無爭執，原告己○○○之扶養費用354,528元外
      ，就原告請求之賠償之項目，分項說明於後：
    (一)殯喪費部分：本件因庚○○死亡，原告己○○○支出殯葬
      費用412,300元、原告戊○○支出殯喪費用450,000元部分
      ，此為兩造所不爭，查原告己○○○及戊○○所支出之費
      用，分別係造墓、墓基、殯葬管理所使用規費，及葬儀服
      務等費用，有原告所提出之收據、契約書、證明單等可證
      ，核其內容，均屬庚○○殯葬所必需，應予照准。
    (二)慰撫金部分：不法侵害他人致死者，被害人之父、母、子
      、女及配偶，雖非財產上之損害，亦得請求賠償相當之金
      額，民法第194條定有明文。慰藉金之賠償須以人格權遭
      遇侵害，使精神上受有痛苦為必要，其核給之標準固與財
      產上損害之計算不同，然非不可斟酌雙方身分資力與加害
      程度，及其他各種情形核定相當之數額。本件被害人庚○○生於19年10月1為電信局退休人員，車禍事故發生時年
      約78歲，而原告己○○○生於24年11月24日，約73歲。原
      告戊○○、丁○○、乙○○、丙○○均已立業，其經社地
      位如前述肆、一之(五)所示，而被告則是國民小學畢業，現
      從事工廠守衛工作，月薪18,000元，查有土地、汽車、事
      業投資等；按任何一個社會系統，均會將權利、聲望、財
      富等稀少而有價值的資源不均等的分配給相當固定等級地
      位的人，即形成所謂的社會階層，原告丁○○、戊○○、
      乙○○、丙○○均已完成社會階層的向上流動過程，取得
      優越的經社地位，由此可知，庚○○已完成對原告丁○○
      、戊○○、乙○○、丙○○成長的支援，該4名原告仰求
      於庚○○者不多，也不致於因庚○○之死亡受有經社地位
      之不利益，雖屬受有喪父之痛，但慰撫金之酌定實不宜過
      高；相對而言，原告己○○○之子女均已成長，少年夫妻
      老來伴，晚年面對喪偶之痛，慰撫金自宜從高酌定。本院
      斟酌上情，及兩造之身分、地位、經濟能力等情狀，認原
      告己○○○請求慰撫金3,000,000元，原告戊○○1,550,
      000元，及原告丁○○、乙○○、丙○○各2,000,000元，
      均屬過高，以原告己○○○請求1,500,000元，原告戊○○、丁○○、乙○○、丙○○各250,000元，方屬公平允
      當。
  四、保險人依本法規定所為之保險給付，視為被保險人損害賠
      償金額之一部分；被保險人受賠償請求時，得扣除之。強
      制汽車責任保險法第32條定有明文。原告己○○○因前開
      車禍事故，已獲強制汽車責任保險理賠1,500,000元，另
      就本件車禍，被告已先賠償原告己○○○、丁○○、乙○○、丙○○、戊○○各200,000元。則原告已受領強制汽
      車責任保險之保險金、及一部之賠償，應自本件損害賠償
      金額中扣除，經扣除後，原告己○○○得請求賠償566,82
      8元（354,528＋412,300＋1,500,000－1,500,000－200,0
      00＝566,828）、原告戊○○得請求賠償500,000元（450,
      000＋250,000－200,000＝500,000），原告丁○○、乙○○、丙○○各得請求賠償50,000元（250,000－200,000＝
      50,000）。
  五、從而，本件原告依侵權行為損害賠償請求權，請求被告給
      付原告己○○○566,828元、原告戊○○500,000元、原告
      丁○○、乙○○、丙○○各50,000元，並均自起訴狀繕本
      送達被告之翌日（即98年7月10日）起至清償日止，按年
      息5%計算之利息，於法有據，應予准許，逾此部分之請求
      ，則屬無據，應予駁回。
  六、訴訟費用計原告所繳納之第一審裁判費264元，由部分勝
      訴之原告負擔。
伍、據上論結，原告之訴為一部有理由，一部無理由，依民事訴
    訟法第79條，判決如主文。
中    華    民    國    99    年    6     月    29    日
                  民事第二庭    法  官  王銘
正本係照原本作成。
如對本判決上訴，須於判決送達後20日內向本院提出上訴狀。
中    華    民    國    99    年    6     月    29    日
                                書記官  廖春玉

司法院資訊處製作；財團法人民間司法改革基金會備份。
